臺灣高等法院臺中分院刑事判決
111年度交上訴字第338號
上  訴  人  臺灣臺中地方檢察署檢察官
被      告  張永龍



            
上列上訴人因被告過失致死案件，不服臺灣臺中地方法院109年
度交訴字第221號，中華民國110年12月14日第一審判決（起訴案
號：臺灣臺中地方檢察署109年度偵字第17740號），提起上訴，
本院判決如下：
    主  文
原判決撤銷。
張永龍因過失致人於死，處有期徒刑陸月，如易科罰金，以新臺
幣壹仟元折算壹日。緩刑貳年。 
    犯罪事實： 
一、張永龍受僱於彰化縣○○鄉○○路0段000號之蓁億室內裝修實業
    股份有限公司，而於民國109年5月21日上午，受公司指示，
    駕駛該公司所有車牌號碼000-00之自用大貨車送貨後，沿臺
    中市沙鹿區臺灣大道6段快車道由北往南方向行駛，欲循國
    道3號高速公路龍井交流道上高速公路返回公司，至同日上
    午9時25分許，途經臺灣大道與正英路交岔路口時，本應注
    意遵守道路交通標誌指示，且汽車右轉彎時，應距交岔路口
    30公尺前顯示方向燈或手勢，及轉彎車應讓直行車先行，而
    依當時天候雨、日間自然光線、柏油路面濕潤無缺陷、該道
    路慢車道正施工中、視距良好等情況，客觀上並無不能注意
    之情事。詎其竟疏未注意及此，未顯示右轉方向燈即逕由設
    有禁止右轉標誌之快車道右轉欲行駛往正英路，又未讓沿臺
    灣大道慢車道由北往南方向行駛之車輛優先通過該交岔路口
    ，適有馬正元騎乘車牌號碼為MYK-1375之普通重型機車沿臺
    灣大道慢車道由北往南方向進入該交岔路口，見狀閃避不及
    ，因而撞擊張永龍所駕駛車輛右前車頭後人車倒地，因此受
    有頭部外傷、胸部損傷骨折併氣血胸、四肢多處擦傷等傷害
    ，送醫後因創傷性休克併呼吸衰竭死亡。嗣張永龍於肇事後
    停留案發現場，在有偵查犯罪職權之機關或公務員尚未發覺
    其犯罪前，主動向到場處理之員警表明其為肇事者，自首而
    接受裁判。
二、案經臺中市政府警察局清水分局報請相驗後，由馬正元之父
    鄭萬來訴請臺灣臺中地方檢察署檢察官偵查起訴。
　　理  由
一、關於證據能力部分：
    本判決所引用之證據資料，無論供述證據或非供述證據，檢
    察官、被告張永龍均同意有證據能力（見本院卷第49至52頁
    ）；且本院審酌供述證據作成時之情況，認為適當；非供述
    證據，亦查無非法取得而應予排除之情形，自均得作為證據
    。
二、認定犯罪事實所憑之證據及理由：
　㈠上開犯罪事實，業據被告於警詢、偵訊、原審及本院審判中
    坦承不諱，並有道路交通事故現場圖、道路交通事故調查報
    告表㈠及㈡、現場照片、監視器畫面截圖、光田醫療社團法人
    光田綜合醫院行政相驗及法醫參考病歷摘要、相驗筆錄、相
    驗屍體證明書、臺灣臺中地方檢察署109年度相字第991號檢
    驗報告書、相驗照片暨現場勘查報告、國立澎湖科技大學11
    0年7月19日交通事故案鑑定意見書等在卷可稽，足認被告之
    自白與事實相符，堪以採信。
　㈡按「禁行方向標誌，用以告示車輛駕駛人禁行之方向。禁止
    右轉用「禁 17」……設於禁止各種車輛右轉……有時間、車種
    、車道特殊規定者，應在附牌內說明」；汽車行駛至交岔路
    口，其行進、轉彎，應依下列規定：……四、右轉彎時，應距
    交岔路口三十公尺前顯示方向燈或手勢，換入外側車道、右
    轉車道或慢車道，駛至路口後再行右轉。但由慢車道右轉彎
    時應於距交岔路口三十至六十公尺處，換入慢車道。……七、
    轉彎車應讓直行車先行。……」；「汽車行駛時，駕駛人應注
    意車前狀況及兩車並行之間隔，並隨時採取必要之安全措施
    ，不得在道路上蛇行，或以其他危險方式駕車。」道路交通
    標誌標線號誌設置規則第74條第1項、道路交通安全規則第1
    02條第1項第4款、第7款、第94條第3項分別定有明文。且依
    卷附道路交通事故調查報告表㈠所載（見相卷第51頁），本
    案事故發生時，天候雨、日間自然光線、柏油路面濕潤、無
    缺陷、慢車道施工中、視距良好，客觀上並無不能注意之情
    事，被告卻於設有禁止右轉標誌之快車道交岔路口，未打方
    向燈，逕行於路口右轉彎，又未注意右側來車，讓直行機車
    先行，顯有過失。而此車禍事故之肇事原因，經原審法院囑
    託國立澎湖科技大學鑑定後，鑑定結果亦認「張永龍駕駛自
    用大貨車，於設有禁止右轉標誌路口，未打方向燈，逕行於
    路口內右轉彎，未注意右側來車，讓直行車先行，為肇事原
    因」、「馬正元駕駛普通重型機車，反應不及，並無肇事因
    素」，有卷附國立澎湖科技大學110年7月19日澎科大行物字
    第1100006942號函檢送之鑑定意見書可參（見原審第81至10
    1頁）。本件被害人馬正元因被告之本件過失行為，致受創
    傷性休克併呼吸衰竭死亡之結果乙情，亦有光田綜合醫院行
    政相驗及法醫參考病例摘要在卷可憑（見偵卷第45至47頁）
    ，是被告之過失行為與被害人之死亡結果間，具有相當因果
    關係，本案事證明確，被告之上開犯行可以認定。
三、論罪科刑：
  ㈠核被告所為，係犯刑法第276條之過失致死罪。被告於肇事後
    ，在有偵查犯罪職務之公務員發覺前，即自行向前往現場處
    理之警員承認為肇事人，而接受裁判，有臺中市政府警察局
    道路交通事故肇事人自首情形紀錄表1份附卷可稽（見相卷
    第117頁），核與自首要件相符，爰依刑法第62條前段規定
    減輕其刑。
　㈡原審法院因認被告上開犯行事證明確，而予以論罪科刑，固
    然有所依據。惟按道路交通管理處罰條例第86條第1項規定
    ：無駕駛執照駕車因而致人受傷或死亡，依法應負刑事責任
    者，加重其刑至二分之一，所謂「無駕駛執照駕車」，除道
    路交通管理處罰條例第21條第1項第1款，及第21條之1第1項
    第1款所定「未領有駕駛執照駕車」外，固包括持較低等級
    車類之駕駛執照，而駕駛較高等級車類之情形在內（最高法
    院96年度台上字第2149號判決意旨可資參照）。而本案被告
    受僱於蓁億室內裝修實業股份有限公司，係經營系統傢俱業
    務，並非客貨運營業，被告於偵訊時亦供稱：「（問；要負
    責做哪些工作？）要送貨就要出去，沒有的話就在裡面工作
    。」等語（見相卷第133頁）。且被告已領有普通大貨車駕
    駛執照，有證號查詢駕駛人執照情形紀錄表在卷可憑（見相
    卷第107頁），所駕駛之車輛係屬蓁憶室內裝修實業股份有
    限公司所有之「自用大貨車」，並無越級駕駛車輛之情形，
    自不能認為該當於道路交通管理處罰條例第86條第1項所稱
    之無駕駛執照而駕車之加重要件。至被告於原審審理中雖供
    稱其於上開公司內，係以駕駛為主要業務，亦僅係被告受僱
    該公司後，工作內容之大概比例分配，尚不能據此即推論被
    告係以駕駛為職業，進而指摘其僅領有普通駕駛執照，卻違
    反道路交通管理處罰條例第22條第1項第2款「以駕駛為職業
    」，更據以依同條例第86條第1項規定對被告加重其刑。原
    判決遽認被告係領有普通駕駛執照，而違規以駕駛為職業，
    並因上揭過失致人於死，依上開規定加重其刑，自有違誤。
    檢察官上訴意旨雖未指摘及此，然原審判決既有上揭可議，
    即屬無可維持，應由本院予以撤銷改判。
  ㈢爰審酌被告並無前科紀錄，有臺灣高等法院被告前案紀錄表 
    1份在卷可稽，堪認素行良好，其於本案事故之過失情節係
    在禁止右轉之快車道，未顯示右轉方向燈或手勢、未讓直行
    車優先通過路口，逕自右轉，為釀成事故之唯一原因，因而
    造成被害人死亡之結果，過失犯罪情節非輕，惟考量被告犯
    後始終坦承過失犯行，復與告訴人達成調解，有臺灣臺中地
    方法院110年度中司交附民移調字第97號調解程序筆錄1份附
    卷可參（見原審卷第217頁），且完成全部賠償，有本院公
    務電話查詢紀錄表為憑（見本院卷第41頁）足見其犯後態度
    良好，另斟酌告訴人於調解過程，亦表示同意被告履行調解
    內容後，不追究被告刑事責任，倘被告符合緩刑要件，同意
    法官給予緩刑宣告（見原審卷215頁）等一切情狀，量處如
    主文第2項所示之刑，並依刑法第41條第1項前段規定，諭知
    易科罰金之折算標準。又查被告前無前科記錄，業如前述，
    其因一時疏失致罹刑典，且犯後已坦承犯行，並與告訴人達
    成調解，並給付和解金完畢，足認知所悔悟，本院參酌被告
    過失情節，認其經此次偵審程序及科刑之教訓，當知所警惕
    戒慎，而無再犯之虞，本件對其宣告之刑以暫不執行為適當
    ，爰併宣告緩刑2年，以啟自新。
據上論斷，應依刑事訴訟法第369條第1項前段、第364條、第299
條第1項前段、刑法第276條、第62條前段、第41條第1項前段、
第74條第1項第1款，判決如主文。
本案經檢察官李芳瑜提起公訴，檢察官宋恭良提起上訴，檢察官
王雪惠到庭執行職務。
中　　華　　民　　國　　111 　年　　4 　　月　　13　　日
            刑事第三庭  審判長法　官　楊  真  明
                              法　官　楊  欣  怡
                              法　官　邱  顯  祥     
以上正本證明與原本無異。
如不服本判決應於收受送達後20日內向本院提出上訴書狀，其未
敘述上訴之理由者，並得於提起上訴後20日內向本院補提理由書
（均須按他造當事人之人數附繕本）「切勿逕送上級法院」。因
疫情而遲誤不變期間，得向法院聲請回復原狀。

                              書記官  陳  緯  宇
　　　　　　　　　　　　　　　 
中　　華　　民　　國　　111 　年　　4 　　月　　13　　日
附錄所犯法條：
刑法第276條：
因過失致人於死者，處5年以下有期徒刑、拘役或50萬元以下罰
金。